【裁判字號】    96,交聲,1197
【裁判日期】    970430
【裁判案由】    違反道路交通管理處罰條例聲明異議
【裁判全文】
臺灣臺北地方法院交通事件裁定        96年度交聲字第1197號
原處分機關  臺北市交通事件裁決所
異  議  人
即受處分人  甲○○
上列受處分人因違反道路交通管理處罰條例案件，對於臺北市交
通事件裁決所中華民國九十六年九月二十六日所為之處分（原處
分案號：北市裁二字第裁二二－ＡＥＷ○五二五二七、ＡＥＷ○
五二五二八號），聲明異議，本院裁定如下：
    主  文
臺北市交通事件裁決所民國九十六年九月二十六日北市裁二字第
裁二二－ＡＥＷ○五二五二八號處分撤銷。
甲○○汽車駕駛人，駕駛執照逾有效期間仍駕車，處罰鍰新臺幣
壹仟捌佰元，駕駛執照並應扣繳之。
第一項處分內「行車執照有效期屆滿不依規定換領而行駛」之撤
銷部分，甲○○不罰。
其餘異議駁回。
    理  由
一、按「行車管制號誌各燈號顯示之意義如左：‥‥五、圓形紅
    燈（一）車輛面對圓形紅燈表示禁止通行，不得超越停止線
    或進入路口。」、「駕駛人駕駛汽車，應遵守道路交通標誌
    、標線、號誌之指示，並服從交通指揮人員之指揮。」，道
    路交通標誌標線號誌設置規則第二百零六條第五款第一目、
    道路交通安全規則第九十條分別定有明文。次按「汽車駕駛
    人，有下列情形之一者，處新臺幣（下同）一千八百元以上
    三千六百元以下罰鍰，並禁止其駕駛：‥‥七、駕駛執照逾
    有效期間仍駕車。」、「前項第七款之駕駛執照並應扣繳之
    。」、「汽車駕駛人，行經有燈光號誌管制之交岔路口闖紅
    燈者，處新臺幣一千八百元以上五千四百元以下罰鍰。」，
    復為道路交通管理處罰條例第二十二條第一項第七款、第二
    項、第五十三條第一項所明文規定。另汽車駕駛人駕駛汽車
    違反道路交通管理處罰條例第五十三條第一項規定者，除應
    依該條所規定之罰鍰處罰外，並應予以記違規點數三點，亦
    為道路交通管理處罰條例第六十三條第一項第三款所明定。
    又道路交通管理處罰條例所稱之汽車，依該條例第三條第八
    款之規定，包含機器腳踏車在內。是行為人如係騎乘機車行
    經有燈光號誌管制之交岔路口闖紅燈行駛，且駕駛執照逾有
    效期間仍駕車，嗣為警舉發，而在舉發通知單上所載之應到
    案日期前到案聽候裁決或提出申訴或陳述，經處罰機關調查
    後仍認定有上開違規行為者，依違反道路交通管理事件統一
    裁罰基準及處理細則（下稱處理細則）第二條第二項及違反
    道路交通管理事件統一裁罰基準表（下稱基準表）之規定，
    需對該行為人各處以一千八百元之罰鍰，並記違規點數三點
    （駕車行經有燈光號誌管制之交岔路口闖紅燈部分）；一千
    八百元之罰鍰，並扣繳其駕駛執照（駕駛執照逾有效期間仍
    駕車部分）。
二、異議人即受處分人甲○○駕駛其所有之車牌號碼ＤＫＦ－六
    五八號輕型機車，於民國九十六年八月十五日十一時許，沿
    臺北市○○○路○段方向由南往北方向行駛，行經建國高架
    橋下民權下坡口路口處之設有燈光號誌管制之交岔路口之際
    ，明知其面對遵行方向之號誌係禁止通行，不得超越停止線
    或進入路口之「圓形紅燈」行車管制號誌，竟不遵守該行車
    管制號誌之指示，闖紅燈超越停止線繼續行駛，適為在該處
    執勤之臺北市政府警察局交通警察大隊中山分隊員警乙○○
    發現當場攔停盤查，並請受處分人出示駕駛執照及行車執照
    ，因受處分人表示未帶證件，且僅出示已逾有效期間之行車
    執照，員警即與駐地聯繫以電腦查詢，但因電腦無法連線而
    無法查詢，員警遂以受處分人有違反道路交通管理處罰條例
    第二十一條第一項第一款（無照駕駛）、第十五條第一項第
    五款（行車執照逾期）、第五十三條第一項（駕車行經有燈
    光號誌管制之交岔路口闖紅燈）規定之行為掣單舉發，並將
    舉發通知單送受處分人簽收，受處分人於舉發通知單上所載
    之應到案日期（九十六年八月三十日）前之九十六年八月二
    十一日向原處分機關提出申訴，經原處分機關函請舉發機關
    調查結果，認受處分人雖有考領駕駛執照及領有有效行車執
    照，但未於行車時隨身攜帶，仍可持駕駛執照及行車執照至
    原處分機關到案裁決，由裁決機關改依道路交通管理處罰條
    例第二十五條第一項第三款及第十四條第一項第二款處罰（
    駕駛汽車未隨身攜帶駕駛執照及行車執照未隨車攜帶），至
    於闖紅燈部分違規行為，則仍認受處分人確有此部分違規行
    為，原處分機關遂於九十六年九月二十六日以北市裁二字第
    裁二二－ＡＥＷ○五二五二八號裁決書就受處分人上開駕駛
    執照逾有效期間仍駕車、行車執照有效期屆滿不依規定換領
    而行駛部分分別依道路交通管理處罰條例第二十二條第一項
    第七款、第十五條第一項第五款及處理細則第四十三條、第
    四十四條暨基準表等規定，各裁處罰鍰一千八百元、九百元
    （共計二千七百元）；並於同日以北市裁二字第裁二二－Ａ
    ＥＷ○五二五二七號裁決書就受處分人上開駕車行經有燈光
    號誌管制之交岔路口闖紅燈之違規行為部分，依道路交通管
    理處罰條例第五十三條第一項、第六十三條第一項第三款（
    漏引第一項第三款）、處理細則第四十三條、第四十四條暨
    基準表之規定，裁處罰鍰一千八百元，並依同條例第六十三
    條第一項第三款規定記違規點數三點。
三、本件聲明異議意旨詳如後附之聲明異議狀影本所載。
四、訊據受處分人對於前開時、地為警攔停之際，其係於駕駛執
    照逾有效期間仍駕車，且因未攜帶駕駛執照及新的行車執照
    而出示逾期行車執照供員警觀看之事實坦承不諱，然否認有
    何違反道路交通管理處罰條例第十五條第一項第五款、第五
    十三條第一項規定之行為，辯稱：當日其雖未攜帶新行車執
    照，但其確實有行車執照；至於闖紅燈的部分，因當時是黃
    燈變紅燈，且天氣很熱，故其將車子滑動至右前方樹下乘涼
    ，如果其要闖紅燈的話，其速度應該會很快而不會用滑動的
    方式，但是其到右前方的樹下去乘涼確實有超過停止線等語
    。
五、經查：
(一)受處分人違反道路交通管理處罰條例第五十三條第一項「駕
    車行經有燈光號誌管制之交岔路口闖紅燈」規定之違規行為
    （即北市裁二字第裁二二－ＡＥＷ○五二五二七號裁決書）
    部分：
    受處分人如何於前述時間，在行經設有紅綠燈光號誌管制之
    交岔路口，明知為禁止通行之紅燈號誌，竟仍違規闖紅燈行
    駛等行為之違規事實，業據證人即目睹受處分人違規行駛繼
    而開單告發受處分人之員警乙○○於本院九十六年十一月十
    二日調查時，以具結擔保渠供述之真實性，並在負擔偽證罪
    之心理處罰心理狀態下證稱：「那天我站在建國北路下坡、
    民權東路匝道那邊，我看到有一部摩托車闖紅燈騎過來，我
    就依法攔停，請受處分人出示駕行照，受處分人說他沒有攜
    帶，所以我就請受處分人告訴我他的個人資料，結果受處分
    人就從椅墊下方拿出一張逾期的行照給我，當時我就用無線
    電呼叫隊部，請隊部幫我查明受處分人的資料，因為隊上的
    電腦無法查，然後我就跟受處分人說我現在開無照駕駛，之
    後如果你到裁決所時，裁決所就會以未帶駕照來處罰，行照
    逾期的部分，是受處分人拿給我的行照是逾期的。」、「闖
    紅燈是因為我站在下坡口，受處分人在最右邊的車道騎過來
    ，就騎到（照片上所示之）粉紅色下方的箭頭那裡，我才攔
    他下來，受處分人當時確實是闖紅燈，那時候紅燈已經一陣
    子了，大家都停在停止線那裡，只有受處分人一個人騎過來
    。」等情明確（見本院九十六年十一月十二日訊問筆錄），
    並有現場照片附卷可參。按證人乃為原處分機關所認定受處
    分人有前開違規行為之原證人，渠並到庭在本院面前以言詞
    供述本件訴訟上之待證事實（即受處分人有前開違規事實）
    ，本院由渠上開證詞已得有受處分人確有上開違規行為之心
    證，且於本件卷存證據資料內並無任何積極證據足以證明證
    人上開證詞係屬虛偽，亦無足以令人顯信證人之證述為不可
    採之品性證據或前科證據存在，本院自不得僅以證人係本件
    開單告發受處分人之員警而全盤抹煞渠在訴訟上所具有之原
    證人資格，且交通警察掣單舉發違反道路交通管理處罰條例
    所列之違規事實，本質上為行政處分，係公務員基於職務上
    之權力，依法就特定之具體事件所為之具公法上效果之單方
    面行政行為，基於公務員為公法上行為具有公信力之原則，
    該行政行為當可被推定為真正，渠據以依法處分之事實認定
    亦為正確無誤，若謂公務員一切行政行為均需預留證據以證
    其實，則國家行政勢必窒礙難行，據此，刑事訴訟法就犯罪
    證據有關之規定中與屬行政秩序罰之交通違規裁罰本質不合
    之部分，自不在準用之列，況本院經查亦無任何證據足資證
    明證人有捏造事實違法取締之情事，則執勤員警本渠維護交
    通秩序、安全職責所為之舉發，自應受到合法、正確之推定
    。受處分人雖以上開情事置辯，然其既未能提出充足證據以
    資證明確無違規行為，而僅空言稱並未有違規行為，尚難認
    其辯解為可採。是此部分事證明確，受處分人確有此部分之
    違規行為堪以認定。
(二)受處分人違反道路交通管理處罰條例第二十二條第一項第七
    款（即北市裁二字第裁二二－ＡＥＷ○五二五二八號裁決書
    內關於駕駛執照逾有效期間仍駕車）部分：
    受處分人於本院訊問時業已陳稱：其有駕駛執照，但到期並
    沒有去換，故此部分裁決所所裁決駕駛執照逾有效期間仍駕
    車部分其無意見，其係針對行車執照的部分，但因此二部分
    是在同一張裁決書內，故一起提出異議等語（見本院九十六
    年十一月十二日訊問筆錄），是此部分事證明確，受處分人
    確有此部分之違規行為堪以認定。
(三)受處分人違反道路交通管理處罰條例第十五條第一項第五款
    （即北市裁二字第裁二二－ＡＥＷ○五二五二八號裁決書內
    關於行車執照有效期屆滿不依規定換領而行駛）部分：
    1.按犯罪事實應依證據認定之，無證據不得認定犯罪事實，
      刑事訴訟法第一百五十四條第二項定有明文。次按法院受
      理有關交通事件，準用刑事訴訟法之規定，復為道路交通
      管理處罰條例第八十九條前段所明定，是最高法院七十六
      年台上字第四九八六號判例「認定犯罪事實所憑之證據，
      雖不以直接證據為限，間接證據亦包括在內，然而無論直
      接或間接證據，其為訴訟上之證明，須於通常一般之人均
      不致有所懷疑，而得確信其為真實之程度者，始得據為有
      罪之認定，倘其證明尚未達到此一程度，而有合理之懷疑
      存在時，事實審法院復已就其心證上理由予以闡述，敘明
      其如何無從為有罪之確信，因而為無罪之判決，尚不得任
      意指為違法。」所揭示刑事訴訟法上法院認定事實之最重
      要原則之一－即認定被告有罪，就該有罪事實不能有任何
      之合理懷疑存在之原則於法院審理行為人違反道路交通管
      理處罰條例案件時，當有其適用。易言之，法院於審理行
      為人違反道路交通管理處罰條例案件，當踐行完畢調查證
      據之程序後，為事實之認定時，如就原處分機關所認定之
      行為人違規之事實仍有合理之訴訟上懷疑，而無法百分之
      百確信行為人確有該當於道路交通管理處罰條例各該處罰
      條文之構成要件事實時，即應依訴訟上之待證事實「倘有
      懷疑，則從被告之利益作解釋」之證據法則，作對受處分
      人有利之認定。
    2.經查，車牌號碼ＤＫＦ－六五八號輕型機車行車執照最近
      一次換照日期確為九十六年六月十六日，且有效期間至九
      十七年十一月十一日為止，此有臺北市監理處九十六年十
      一月八日北市監三字第○九六六三九六一九○○號函暨檢
      附之機車異動歷史查詢列印資料在卷可按，並有受處分人
      所提上開車輛之中華民國交通部機器腳踏車行車執照影本
      附卷可查，本件受處分人被舉發之違規時間為九十六年八
      月十五日，顯在該行車執照有效期間內，則受處分人所辯
      當日其雖未攜帶新行車執照，但其確實有行車執照等語，
      顯與事實相符，受處分人並無行車執照有效期屆滿不依規
      定換領而行駛之違規行為，實臻明確，是原處分機關所為
      此部分處分，顯難認為允洽。
六、綜上所述，受處分人確有在上開時、地行經有燈光號誌管制
    之交岔路口闖紅燈行駛及駕駛執照逾有效期間仍駕車之違規
    行為，且於應到案日期前提出申訴之事實，至堪認定，而受
    處分人並無行車執照有效期屆滿不依規定換領而行駛之行為
    ，亦臻灼然。是原處分機關於臺北市交通事件裁決所九十六
    年九月二十六日北市裁二字第裁二二－ＡＥＷ○五二五二八
    號處分內所認受處分人有行車執照有效期屆滿不依規定換領
    而行駛之違規行為，依道路交通管理處罰條例第十五條第一
    項第五款規定裁處罰鍰九百元部分，顯於法無據，受處分人
    此部分聲明異議為有理由；另該處分內所認受處分人有駕駛
    執照逾有效期間仍駕車之違規行為而裁處受處分人罰鍰一千
    八百元部分，雖非無據，然因原處分機關漏未諭知該駕駛執
    照並應扣繳之，是原處分機關所為此部分處分顯難認為允洽
    ，此部分受處分人聲明異議固無理由，然上開處分內關於此
    部分之裁決既有瑕疵，自應由本院將該處分內上開二部分均
    撤銷，就受處分人駕駛執照逾有效期間仍駕車部分，依道路
    交通管理處罰條例第二十二條第一項第七款、第二項、處理
    細則第四十三條、第四十四條及基準表之規定，改諭知如主
    文第二項所示；就受處分人「行車執照有效期屆滿不依規定
    換領而行駛」部分，改諭知如主文第三項所示。至原處分機
    關依前揭道路交通管理處罰條例第五十三條第一項、第六十
    三條第一項第三款、處理細則第四十三條、第四十四條暨基
    準表之規定，就受處分人此部分違規行為以北市裁二字第裁
    二二－ＡＥＷ○五二五二七號裁決書裁處受處分人罰鍰一千
    八百元，並予記違規點數三點，核無違誤，受處分人此部分
    之異議為無理由，應予駁回，爰裁定如主文第四項所示。
據上論斷，應依道路交通案件處理辦法第十九條、第二十條前段
，裁定如主文。
中    華    民    國    97    年    4     月    30    日
                  交通法庭  法  官  黃紹紘
以上正本證明與原本無異。
如不服本裁定，應於送達後5日內，向本院提出抗告狀。
                            書記官  陳靜君
中    華    民    國    97    年    4     月    30    日


司法院資訊處製作；財團法人民間司法改革基金會備份。
